【裁判字號】    92,自,220
【裁判日期】    920924
【裁判案由】    誣告
【裁判全文】
臺灣板橋地方法院刑事判決                          九十二年度自字第二二０號
    自  訴  人  甲○○
    被      告  乙○○
右列被告因誣告案件，經自訴人提起自訴，本院判決如左：
    主  文
乙○○無罪。
    理  由
一、自訴意旨略以：緣被告乙○○於民國（下同）九十一年八月二十五日，委任自訴
    人甲○○之友人黎思驊，代為辦理貸款事宜，嗣因貸款發生問題，被告未查明事
    件始末，即向臺灣板橋地方法院檢察署檢察官提出告訴，誣指被告與黎思驊有詐
    欺情事，因認被告涉有刑法第一百六十九條第一項之誣告罪嫌云云。
二、按犯罪事實應依證據認定之，無證據不得推定其犯罪事實；又不能證明被告犯罪
    者，應諭知無罪之判決；刑事訴訟法第一百五十四條及第三百零一條第一項分別
    定有明文。次按刑法上誣告罪之成立，以告訴人所訴之事實必須完全出於虛構為
    要件，若有出於誤會或懷疑有此事實而為申告，以致不能證明其所訴之事實為真
    實，縱被訴人不負刑責，而告訴人本缺乏誣告之故意，亦難成立誣告罪名，又誣
    告罪之成立，以意圖他人受刑事處分虛構事實而向該官公務員申告為其要件，故
    其所訴事實，雖不能證明係屬實在，而在積極方面尚無證據證明其確係故意虛構
    者，仍不能遽以誣告論處，最高法院先後著有四十四年臺上字第八九二號判例、
    四十六年臺上字第九二七號判例可資參照。
三、本件自訴人認被告涉有誣告罪嫌，無非以被告向臺灣板橋地方法院檢察署檢察官
    申告被告與黎思驊有詐欺情事為據，惟訊據被告乙○○堅決否認有誣告犯行，辯
    稱：伊當時係委託自訴人與黎思驊共同辦理貸款事宜，嗣銀行通知該筆貸款早已
    核准撥款，伊竟完全不知悉該筆貸款已撥款之事，因認被告與黎思驊涉有詐欺罪
    嫌，並向臺灣板橋地方法院檢察署檢察官提出告訴，初無何等誣告情事等語。
四、經查：被告以自訴人與黎思驊涉有詐欺罪嫌為由，向臺灣板橋地方法院檢察官提
    出告訴一節，固據自訴人陳明在卷，並經被告供述無訛，惟被告當時係委託自訴
    人與黎思驊二人共同代為辦理貸款事宜等情，業據被告供明在卷，核與自訴人提
    出之委任書影本內載「‧‧‧茲因委由黎思驊、甲○○為代理人，代為協辦貸款
    事宜，並同意支付過戶公規及相關費用（以單據為憑），以達順利完成所託‧‧
    ‧」等語句相符，嗣該筆貸款業已核撥一節，復據自訴人陳明在卷（參見本院九
    十二年八月二十二日審判筆錄第二頁），而被告於本院審理時堅陳其係嗣後經銀
    行通知始知悉上開貸款早已核准撥款等語，經本院當庭立即質諸自訴人，自訴人
    竟含糊泛稱：「我真的完全不知情。」及「我確實有在這委任書（指上述委任書
    ）的受任人欄簽名，但是我現在已記不清當時為何簽名的原因。」云云（參見本
    院九十二年八月二十二日審判筆錄第三頁），足見被告當時確有委任自訴人與黎
    思驊代為辦理貸款事宜，且嗣該筆貸款核撥後，被告與自訴人、黎思驊間確有因
    該筆貸款問題發生糾紛，是被告既係因雙方發生財務糾紛之客觀事態而認自訴人
    涉有詐欺情事，並憑向臺灣板橋地方法院檢察署檢察官申告自訴人與黎思驊涉有
    詐欺罪嫌，揆諸前揭判例意旨，無論被告究係出於誤會或懷疑而為該等申告，抑
    或自訴人是否成立詐欺罪名，均難認被告確有虛構事實誣指自訴人犯罪之情事。
    綜上所述，自訴人所指各端，既無一足資證明被告確有杜譔事實訛為指訴之誣告
    情事，復查又無其他積極、確切之證據足以證明被告成立誣告罪責，揆諸前揭規
    定，要屬不能證明其犯罪，爰為無罪之諭知。
據上論斷，應依刑事訴訟法第三百四十三條、第二百九十九條第一項，判決如主文。
中      華      民      國      九十二      年     九     月    二十四  日
                                        臺灣板橋地方法院刑事第十五庭
                                            法  官  王  屏  夏
右正本證明與原本無異。
如不服本判決，應於判決送達後十日內向本院提出上訴狀。
                                            書記官  楊  璧  華
中      華      民      國      九十二      年     九     月    二十四  日


司法院資訊處製作；財團法人民間司法改革基金會備份。
